【裁判字號】    99,抗,1509
【裁判日期】    991208
【裁判案由】    聲明異議
【裁判全文】
臺灣高等法院民事裁定                  99年度抗字第1509號
抗告人  王子萍
        陳克敏
        萬人輔
上列抗告人因與相對人國防部軍備局間聲明異議事件，對於中華
民國99年8月30日臺灣士林地方法院99年度執事聲字第122號裁定
提起抗告，本院裁定如下：
    主  文
抗告駁回。
抗告費用新臺幣壹仟元由抗告人負擔。
    理  由
一、按「強制執行程序開始後，除法律另有規定外，不停止執行
    。有回復原狀之聲請，或提起再審或異議之訴，或對於和解
    為繼續審判之請求，或提起宣告調解無效之訴、撤銷調解之
    訴，或對於許可強制執行之裁定提起抗告時，法院因必要情
    形或依聲請定相當並確實之擔保，得為停止強制執行之裁定
    」，強制執行法第18條定有明文。「法院依強制執行法第十
    八條第二項規定，以裁定命債務人供擔保後停止強制執行，
    其擔保金額之多寡應如何認為相當，原屬於法院職權裁量之
    範圍，如已斟酌債權人因停止強制執行不當所應受之損害為
    衡量之標準，即非當事人所可任意指摘」，最高法院98年台
    抗字第162號裁定意旨亦可參照。
二、抗告人異議暨抗告意旨略以：伊等已依原法院98年度聲字第
    1086號裁定提存擔保金辦妥停止執行程序，並經執行法院准
    許命令停止，該命令迄今未撤銷，何以又於民國99年7月26
    日核發士院景98司執簡字第13683號執行命令（下稱系爭執
    行命令）？又依司法院大法官會議釋字第135號解釋（下稱
    釋字第135號解釋）、民事訴訟法第495條之1第1項、第445
    條第1項、第450條規定及最高法院18年度抗字第241號判例
    意旨，本院98年度抗字第1792號裁定係將伊等與相對人之抗
    告均駁回，並未諭知廢棄前開停止執行裁定，足見原法院98
    年度聲字第1086號裁定仍有效，是伊等依該停止執行裁定辦
    理之停止執行程序亦有效，相對人亦未對該裁定提起再抗告
    ，是前開停止執行裁定應歸於確定。又本院98年度抗字第17
    92號裁定主文第2項諭知伊等供擔保之金額各提高為新臺幣
    （下同）1,874萬元，依民事訴訟法第388條規定為訴外裁判
    ，且有違民事訴訟法第445條第1項規定，依釋字第135號解
    釋、最高法院18年度抗字第241號、81年度台抗字第114號判
    例意旨應不生效力及執行力。為此依強制執行法第12條第3
    項聲明異議請求撤銷系爭執行命令，原法院司法事務官99年
    8月10日裁定駁回其異議，伊等準用民事訴訟法第490第1項
    就該裁定提起異議，復經原裁定駁回。惟原法院未依最高法
    院81年度台抗字第114號判例意旨審酌伊等主張，亦未表明
    不可採之理由，即屬違背法令。爰提起抗告請求廢棄原裁定
    ，並撤銷系爭執行命令云云。
三、經查，相對人即債權人執原法院95年度聲字第1591號、96年
    度抗字第199號及本院97年度非抗字第57號裁定為執行名義
    ，聲請執行將抗告人即債務人分別占有之臺北市○○街38、
    52號及40巷1弄2號房屋遷讓返還予相對人，經原法院民事執
    行處以98年度司執字第13683號收回國宅強制執行事件受理
    在案。嗣抗告人與同案債務人杜聿琛均提起債務人異議之訴
    ，並經原法院98年度訴字第1199號受理（現由本院99年度上
    易字第332號案件審理中，尚未確定），抗告人乃據以聲請
    裁定停止執行，經原法院98年度聲字第1086號裁定抗告人王
    子萍以403,251元、杜聿琛以525,807元、抗告人陳克敏以40
    0,586元、抗告人萬人輔以407,195元供擔保後，原法院98年
    司執字第13683號執行事件之強制執行程序，於原法院98年
    訴字第1199號債務人異議之訴事件判決確定、和解或撤回起
    訴前應暫予停止。抗告人據該裁定供擔保後，執行法院即停
    止執行程序之進行。嗣抗告人與相對人分別對前開裁定提起
    抗告，經本院98年度抗字第1792號裁定駁回其等抗告，惟依
    職權將原法院98年度聲字第1086號裁定命抗告人供擔保之金
    額各提高為1,874萬元。抗告人就前開裁定仍不服提起再抗
    告，經最高法院99年度台抗字第300號裁定駁回其再抗告確
    定，有相對人聲請強制執行狀、原法院95年度聲字第15 91
    號、96年度抗字第199號、本院97年度非抗字第57號裁定、
    原法院民事裁定確定證明書、原法院提存所函、原法院函及
    本院調查筆錄、原法院98年度訴字第1199號判決、98年度聲
    字第1086號裁定、本院98年度抗字第1792號裁定、最高法院
    99年度台抗字第300號裁定附卷可稽（見原法院司執卷第2
    -10、113-117、129-133、145-147、167、168頁、本院卷第
    15頁背面、第17-31頁）。又前開擔保金額既已提高為1,874
    萬元，則抗告人應補足擔保金，始生停止執行之效力，惟抗
    告人嗣未依本院98年度抗字第1792號裁定提存足額之擔保金
    ，則原法院依相對人之聲請續行執行程序，並於99年7月26
    日以系爭執行命令定期履勘執行標的（見原法院司執卷第16
    0-163、210頁），依法即無不合。
四、抗告人固辯稱依釋字第135號解釋、民事訴訟法第495條之1
    第1項、第445條第1項、第450條規定及最高法院18年度抗字
    第241號判例意旨，本院98 年度抗字第1792號裁定並未廢棄
    原法院98年度聲字第1086號裁定，該裁定仍有效，其依該裁
    定辦理之停止執行程序仍有效；本院98年度抗字第1792號裁
    定主文第2項提高其等之供擔保金額，依民事訴訟法第388條
    規定為訴外裁判，有違民事訴訟法第445條第1項規定，依釋
    字第135號解釋及最高法院18年度抗字第241號、81年度台抗
    字第114號判例意旨應不生效力及執行力；原法院未依最高
    法院81年度台抗字第114 號判例意旨審酌伊等主張，亦未表
    明不可採之理由，即屬違背法令云云。惟依前開說明，本院
    98年度抗字第1792號裁定雖未廢棄原法院98年度聲字第1086
    號裁定，惟已依職權將擔保金額提高，是抗告人需提供本院
    98年度抗字第1792號裁定所定之擔保金額，系爭執行程序始
    於原法院98年訴字第1199 號債務人異議之訴事件判決確定
    、和解或撤回起訴前應暫予停止。在抗告人未補足擔保金額
    前，系爭執行程序即無庸停止。又有關擔保金額之酌定為法
    院職權裁量之範圍，是抗告法院本得依職權提高擔保金，並
    無抗告人所指之訴外裁判或違反民事訴訟法第388、445條規
    定之問題。而釋字第135號解釋及最高法院18年抗字第241號
    、81年度台抗字第114號判例意旨所指之情形與本件不同，
    抗告人援引該解釋、判例指摘本院98年度抗字第1792號裁定
    提高擔保金之部分不生效力，並不足採。再者，原裁定業就
    抗告人之主張為審認判斷，亦難謂有理由不備之違法。揆諸
    前開說明，原法院續行執行程序，並以系爭執行命令定期履
    勘執行標的，依法並無不合。原法院司法事務官駁回抗告人
    就系爭執行命令所為之聲明異議，抗告人不服提起異議，原
    裁定復將其異議駁回，依法均無違誤。抗告意旨仍執陳詞指
    摘原裁定不當，求予廢棄，為無理由，應予駁回。爰裁定如
    主文。
中    華    民    國    99    年    12    月    8     日
                    民事第十八庭
                        審判長法  官 湯美玉
                              法  官 丁蓓蓓
                              法  官 李慈惠
正本係照原本作成。
本裁定除以適用法規顯有錯誤為理由外，不得再抗告。如提起再
抗告，應於收受後10日內委任律師為代理人向本院提出再抗告狀
。並繳納再抗告費新台幣１千元。
中    華    民    國    99    年    12    月    9     日
                              書記官 王敬端

司法院資訊處製作；財團法人民間司法改革基金會備份。
